臺灣臺北地方法院民事判決　　　　　　　94年度訴字第4978號
原　　　告　丁○○○
　　　　　　VA22312 U.
　　　　　　乙○○
　　　　　　丙○○
訴訟代理人　張佳瑜律師
被　　　告　怡順汽車股份有限公司
法定代理人　甲○○
上列當事人間返還無權佔有房屋事件，本院於中華民國九十四年
十一月二十三日言詞辯論終結，判決如下：
    主  文
被告應將坐落臺北市○○區○○路三一七號如附圖編號Ａ、Ｂ所
示之房屋遷讓返還原告。
訴訟費用由被告負擔。
本判決得假執行。
    事實及理由
一、程序方面：
  (一)被告之法定代理人原為林倉洲，嗣變更為甲○○，業據被告
    提出董事會簽到簿、議事錄為證，經本院以民國九十四年十
    月三十一日，裁定命甲○○為被告之承受訴訟人，續行訴訟
    。
  (二)按訴狀送達後，原告不得將原訴變更或追加他訴，但被告於
    訴之變更或追加無異議，而為本案之言詞辯論者，視為同意
    變更或追加民事訴訟法第二百五十五條第二項定有明文。查
    ，原告丁○○○於提起本件訴訟時，僅列其一人為原告，並
    請求被告返還坐落臺北市○○區○○路三一七號房屋，嗣於
    九十四年九月七日追加乙○○、丙○○為原告且被告無異議
    為言詞辯論，依上揭說明，視為同意，於法並無不合。
二、原告主張：渠等繼承潘希清所有坐落臺北市○○區○○段一
    小段六七之八地號（重測前為舊里族段四一九及四一八之二
    地號）土地上，門牌號碼為同市區○○路三一七號附圖所示
    房屋。原告丁○○○於七十八年六月二十日，將上揭房屋出
    租予訴外人即前被告法定代理人林金諴，並由被告使用。詎
    林金諴於九十年十二月三十一日租期屆滿後，拒不遷讓，經
    原告丁○○○訴請本院以九十年度北簡字第九二○九號民事
    判決命林金諴將上揭房屋遷讓返還原告丁○○○，嗣經本院
    以九十一年度簡上字第六三六號民事判決駁回林金諴上訴確
    定案。林金諴與被告繼續無權占有上揭房屋，原告自得依民
    法第七百六十七條前段之規定，請求被告返還其無權占有之
    上揭房屋等語。並聲明：(一)如主文第一項所示；(二)願供擔保
    請宣告假執行。
三、被告則以：伊對於上揭房屋為原告繼承潘希清所有上揭門牌
    號碼之房屋，及本院判決訴外人林金諴應將上揭房屋返還原
    告等情不爭執，惟抗辯系爭房屋，除客廳、值班室、材料室
    ，廁所係原有建築物外，其餘雨棚、辦公室及員工宿舍等部
    分為其增建云云。並聲明：原告之訴駁回。
四、原告主張上揭門牌號碼之房屋為陸軍供應司令部兵工署於五
    十三年十月十七日調配前揭土地予潘希清興建，嗣潘希清死
    亡，由原告共同繼承等情，業據渠等提出陸軍供應司令部兵
    工署五十三年十二月十日鈞鏵署字第三一七八號函、土地使
    用證明書、戶籍謄本、繼承系統表等件為證，為被告所不爭
    執，自堪信為真實。被告雖抗辯前揭房屋辦公室及員工宿舍
    為其所興建，為原告所否認，且證人即被告前法定代理人林
    金諴亦結證，被告增建部分僅延伸之雨棚（本院九十四年五
    月四日言詞辯論筆錄第二頁第十、十一行），被告復未能舉
    證以實其說，要無可採。
五、被告另抗辯如附圖Ｂ所示之雨棚為其所興建，該雨棚為獨立
    建物云云。原告對於上揭雨棚為被告興建，固不爭執，惟原
    告主張該雨棚與系爭房屋附合等語。按「已足避風雨，可達
    經濟上使用目的之建物，固屬民法第六十六條第一項所指土
    地之定著物，但所謂可達經濟上使用之目的，係指該建物，
    得獨立為交易及使用之客體而言。」（最高法院七十五年度
    台上字第二○二七號判決要旨參照）。次按「動產附合於不
    動產，而歸不動產所有人取得動產所有權者，須以動產因附
    合而成為不動產之重要成分為要件。所謂成為不動產之重要
    成分，係指此種結合具有固定性、繼續性，而未成為另一獨
    立之定著物而言。」（最高法院八十四年度台上字第二六二
    五號判決要旨參照）。查，上揭雨棚係連接系爭房屋搭建，
    且該雨棚僅供遮陽及雨使用，四周無圍牆，無從為獨立交易
    及使用之客體，顯未成為另一獨立之定著物，有照片在卷可
    稽，依前揭說明，前揭雨棚與系爭房屋附合而成為系爭房屋
    之一部分，被告抗辯委無可採。
六、原告主張被告係無權占有系爭房屋，依民法第七百六十七條
    前段之規定，請求被告返還等語。被告抗辯系爭房屋係被告
    以林金諴名義向原告丁○○○承租云云。按所有人對於無權
    占有或侵奪其所有物者，得請求返還之，民法第七百六十七
    條前段定有明文。查，被告占有使用系爭房屋權源，係自訴
    外人林金諴與原告丁○○○間租賃關係，惟該租賃關係業已
    因租期屆滿而終止，且經本院前揭確定判決命林金諴返還，
    有本院九十年度北簡字第九二○九號民事判決、九十一年度
    簡上字第六三六號民事判決在卷可按，是林金諴既係無權占
    有系爭房屋，則被告自無權繼續使用之，則原告依前揭規定
    ，請求被告遷讓系爭房屋，自屬有據。又，姑不論上揭房屋
    之租賃關係係存在於林金諴與被告丁○○○間，業據本院前
    揭確定判決認定在案，有上揭判決在卷可稽，且被告之前法
    定代理人林金諴於前案審理時，亦以系爭房屋之租賃關係存
    在於被告與原告丁○○○間為攻擊防禦方法，為上揭判決所
    不採；況系爭租賃關係依八十八年十二月十一日協議，租期
    延至九十年十二月三十一日止，有前揭判決可稽，並據本院
    調閱上揭案卷可憑，則該租賃關係自於該日因租期屆滿而終
    止，縱被告係系爭租賃關係之當事人，於租期屆滿後，繼續
    使用系爭房屋，亦係無權占有，則原告本於所有權，請求被
    告返還系爭房屋，自屬可採。
七、綜上所述，原告主張被告無權占有渠等共同繼承潘希清所有
    系爭房屋，為可採。被告抗辯為無理由，委無可取。是原告
    請求被告將系爭房屋遷讓交還，為有理由，應予准許。又系
    爭房屋之價額為新臺幣（下同）十二萬零五十三元，未逾五
    十萬元，依民事訴訟法第三百八十九條第一項第五款規定，
    應依職權宣告假執行。原告陳明願供擔保請准宣告假執行，
    自屬贅述，併此敘明。
八、本件事證已臻明確，兩造其餘攻擊防禦方法及主張，於判決
    結果無影響，不另贅述，併此敘明。
九、據上論結，原告之訴為有理由，依民事訴訟法第七十八條、
    第三百八十九條第一項第五款，判決如主文。
中　　華　　民　　國　　94　　年　　11　　月　　30　　日
                  民事第六庭    法　官　吳光釗
以上正本係照原本作成
如對本判決上訴，須於判決送達後20日內向本院提出上訴狀
中　　華　　民　　國　　94　　年　　11　　月　　30　　日
                    　　　　　　書記官　陳素卿
